【裁判字號】    98,易,1477
【裁判日期】    990120
【裁判案由】    詐欺
【裁判全文】
臺灣高雄地方法院刑事判決              98年度易字第1477號
公  訴  人  臺灣高雄地方法院檢察署檢察官
被      告  己○○
                    （另案在臺灣高雄監獄執行中）
上列被告因詐欺案件，經檢察官提起公訴（98年度偵緝字第1928
、1929、1930號、98年度偵字第23779 、26937 、27560 、2756
1 、27562 號）及移送併辦（98年度偵字第31718 、37662 號）
，嗣被告於準備程序中就被訴事實為有罪之陳述，經本院告知簡
式審判程序之旨，並聽取被告與公訴人之意見後，本院合議庭裁
定由受命法官獨任進行簡式審判程序，判決如下：
    主  文
己○○幫助犯詐欺取財罪，累犯，處有期徒刑壹年。
    事  實
一、己○○前因違反毒品危害防制條例案件，經本院以92年度訴
    字第1126號判處有期徒刑10月、4 月並定應執行有期徒刑1
    年確定，再因違反毒品危害防制條例案件，經本院以93年度
    訴字第1015號判處有期徒刑1 年、10月並定應執行有期徒刑
    1 年8 月確定，上開案件接續執行，甫於民國95年9 月20日
    縮刑期滿執行完畢。詎其仍不知悔改，而依其社會通常經驗
    ，可知悉將自己申辦之行動電話SIM 卡提供予不認識之他人
    使用，可能被犯罪集團作為詐欺取財犯罪之聯絡工具，藉以
    獲取不法利益並逃避追緝，雖尚未達於欲使其發生之程度，
    仍基於幫助詐欺取財之間接故意，於97年11月18日某時，將
    其甫於同日在高雄縣鳳山市五甲地區某威寶電信及遠傳電信
    門市所分別申辦之門號0000000000號（下稱Ａ門號）、0000
    000000號（下稱Ｂ門號）行動電話之SIM 卡共2 枚，同時提
    供予真實身分不詳，綽號「成仔」之成年詐騙集團成員使用
    。嗣該「成仔」所屬詐欺集團取得上開2 門號，及取得由林
    令鶴（另經臺灣台南地方法院檢察署檢察官以98年度偵字第
    4542號為不起訴處分）所申辦之遠東國際商業銀行臺南分行
    帳號00000000000000號帳戶（下稱Ａ帳戶）、新光商業銀行
    臺南分行帳號0000000000000 號帳戶（下稱Ｂ帳戶）、由張
    建勇（另經臺灣苗栗地方法院以98年度苗簡字第427 號判處
    拘役50日確定）所申辦之台灣中小企業銀行頭份分行帳號
    00000000000 號帳戶（下稱Ｃ帳戶）、由林紘煜（另經臺灣
    桃園地方法院以98年度桃簡字第517 號判處有期徒刑3 月確
    定）所申辦之匯豐商業銀行臺北分行帳號000000000000000
    號帳戶（下稱Ｄ帳戶）後，即共同基於為自己不法所有之犯
    意聯絡，分別以如附表所示之時、地及方式，向如附表所示
    之卯○○等15人施以詐術，並分別以己○○前開所提供之Ａ
    、Ｂ門號作為聯絡工具，使如附表編號1 至13之卯○○等13
    人均陷於錯誤，而將如附表編號13所示之金額交付予該詐欺
    集團之成年成員、或將如附表編號1 至12所示之款項匯入前
    揭各該帳戶中；如附表編號14、15所示之癸○○、丁○○則
    未依該詐欺集團指示匯款而未遂。嗣警獲報後清查前揭帳戶
    ，並調閱己○○前開Ａ、Ｂ門號之申辦人基本資料及通聯紀
    錄後，始悉上情。
二、案經臺南縣警察局歸仁分局、臺北縣政府警察局中和分局、
    彰化縣警察局報告臺灣高雄地方法院檢察署，臺北市政府警
    察局士林分局、北投分局報告臺灣士林地方法院檢察署、臺
    中市警察局第四分局報告臺灣臺中地方法院檢察署、臺北市
    政府警察局大安分局報告臺灣臺南地方法院檢察署呈請臺灣
    高等法院檢察署令轉臺灣高雄地方法院檢察署偵查起訴，及
    移送併辦。
    理  由
一、訊據被告對於前揭犯罪事實坦承不諱（院卷二第35、47、53
    頁），且有如附表補強證據欄所載之證人證述及書證等在卷
    可查，足認被告自白與事實相符，是本件事證明確，被告所
    為應予依法論科。
二、按刑法上之幫助犯，係對於犯罪與正犯有共同之認識，而以
    幫助之意思，對於正犯資以助力，而未參與實施犯罪之行為
    者而言。如未參與實施犯罪構成要件之行為，且係出於幫助
    之意思提供助力，即屬幫助犯，而非共同正犯。本件被告將
    Ａ、Ｂ等2 行動電話SIM 卡交付詐欺集團使用，雖使該集團
    成員得基於詐欺取財之犯意，向如附表編號1 至15所示之被
    害人卯○○等分別著手施以詐欺取財之行為，使如附表編號
    1 至13所示之被害人等因而陷於錯誤，分別提領現金交付予
    詐欺集團成年成員或匯款至Ａ、Ｂ、Ｃ、Ｄ等帳戶中，而遂
    行其詐欺取財之犯行，如附表編號14、15所示之被害人癸○○等則未陷於錯誤而未遂，惟被告單純提供行動電話SIM 卡
    供人使用之行為，並不等同於向被害人施以詐欺之行為，且
    亦無證據證明被告有參與詐欺取財犯行之構成要件行為，是
    揆諸前揭說明，核被告所為，就附表編號1 至13所示之被害
    人卯○○等之部分，係犯刑法第30條第1 項前段、第339 條
    第1 項之幫助詐欺取財罪，就附表編號14、15所示被害人癸○○等之部分，係犯刑法第30條第1 項前段、第339 條第1
    項、第3 項之幫助詐欺取財未遂罪。又被告係將其於同日申
    辦之Ａ、Ｂ等2 行動電話門號SIM 卡同時交付予真實身分不
    詳綽號「成仔」之成年詐欺集團成員使用，業經被告於本院
    審理時自承在卷（院卷二第53頁），且有該2 行動電話門號
    之申辦人基本資料查詢各1 份在卷可查（見附表補強證據欄
    ），是其所為僅應認屬事實上之單一提供行動電話門號之幫
    助行為。被告以此一提供行動電話門號之幫助行為供詐欺集
    團作為行使詐欺取財手法時與如附表1 至15所示之被害人聯
    繫時使用，並使如附表編號1 至13之被害人等均因而受有損
    害，編號14至15所示被害人則未予匯款，係以一行為同時觸
    犯數幫助詐欺取財罪、幫助詐欺取財未遂罪，為想像競合犯
    ，應依刑法第55條規定，從一重論以一幫助詐欺取財罪處斷
    （臺灣高等法院暨所屬法院96年法律座談會刑事類提案第7
    號、97年法律座談會刑事類提案第34號意旨參照）。又被告
    有如上事實欄所述前科事實，有臺灣高等法院被告前案紀錄
    表1 份在卷可查，其受有期徒刑執行完畢後，5 年以內故意
    再犯本件有期徒刑以上之罪，為累犯，應依法加重其刑，再
    被告基於幫助之犯意而為詐欺取財構成要件以外之行為，為
    幫助犯，爰依刑法第30條第2 項規定減輕其刑，並依法先加
    後減之。至如附表編號5 所示被害人辛○○遭詐欺取財部分
    之犯罪事實，雖非檢察官起訴書所載之犯罪事實，惟此部分
    業經臺灣高雄地方法院檢察署檢察官移請併案審理，經核與
    本件業經起訴之部分，有前述裁判上一罪之關係，本院自得
    擴張審理該部分事實；又移送併辦意旨關於被害人午○○遭
    詐欺取財部分，與本件起訴書犯罪事實欄一、(八)所載事實相
    同，尚無擴張審理之問題，均併此敘明。
三、爰審酌被告將行動電話門號提供他人供作詐欺取財犯罪使用
    ，紊亂社會正常交易秩序，並使不法之徒藉此得逃避檢警之
    偵查作為，所造成之危害非輕，所為殊不足取，且被告除本
    件依法論以累犯之前科紀錄外，自81年迄今尚有為數眾多之
    毒品前科，有前開臺灣高等法院被告前案紀錄表在卷可查，
    足見其素行不良，並慮及其於本院審理時就本件犯行均坦承
    不諱，犯後態度尚可，再參以本件正犯詐欺行為之被害人多
    達15人，被害人合計所受損害金額高達新臺幣（下同）788,
    084元等一切情狀，量處如主文所示之刑。
據上論斷，應依刑事訴訟法第299 條第1 項前段，刑法第30條第
1項 前段、第2 項、第339 條第1 項、第3 項、第55條、第47條
第1 項，刑法施行法第1 條之1 第1 項、第2 項前段，判決如主
文。
本案經檢察官子○○到庭執行職務。
中    華    民    國    99    年    1     月    20    日
                 刑事第九庭     法  官  黃沛文
以上正本證明與原本無異。
如不服本判決應於收受送達後10日內向本院提出上訴書狀，並應
敘述具體理由；如未敘述上訴理由者，應於上訴期間屆滿後20日
內向本院補提理由書（均須按他造當事人之人數附繕本）「切勿
逕送上級法院」。
中    華    民    國    99    年    1     月    20    日
                                書記官  鄧思辰
附錄本判決論罪法條：
中華民國刑法第30條
（幫助犯及其處罰）
幫助他人實行犯罪行為者，為幫助犯。雖他人不知幫助之情者，
亦同。
幫助犯之處罰，得按正犯之刑減輕之。
中華民國刑法第339條
（普通詐欺罪）
意圖為自己或第三人不法之所有，以詐術使人將本人或第三人之
物交付者，處5 年以下有期徒刑、拘役或科或併科1 千元以下罰
金。
以前項方法得財產上不法之利益或使第三人得之者，亦同。
前二項之未遂犯罰之。
附表
┌──┬───┬───────────────────────┬─────────────┐
│編號│被害人│詐欺時、地、手法及被害金額                    │被告自白以外之補強證據    │
│    │      │                                              │                          │
├──┼───┼───────────────────────┼─────────────┤
│1   │卯○○│於97年12月2 日前之某時許，在奇摩拍賣網站偽稱有│證人卯○○於警詢時之證述、│
│    │      │包包要出售，並留下Ａ門號以供聯絡，致被害人廖思│轉帳單據、Ａ門號申辦人基本│
│    │      │婷於97年12月2 日，在其位於台北市○○區○○街50│資料查詢、門號申請書、通聯│
│    │      │2 巷3 弄33號住處上網瀏覽時陷於錯誤，而依指示於│紀錄、Ａ帳戶歷史交易明細（│
│    │      │97年12月3 日轉帳3,000 元至Ａ帳戶內            │警卷四第40-53 頁、偵卷一第│
│    │      │                                              │13頁、偵卷四第4-6 、15-16 │
│    │      │                                              │、32頁）                  │
├──┼───┼───────────────────────┼─────────────┤
│2   │丑○○│於97年12月2 日前之某時許，在pchome拍賣網站詐稱│證人丑○○於警詢時之證述、│
│    │      │有PSP 掌上型電玩要販售，並留下Ａ門號以供聯絡，│轉帳單據（警卷四第11-14 頁│
│    │      │，致被害人丑○○於97年12月2 日，在其位於台南市│）、前開Ａ門號申辦人基本資│
│    │      │東區○○路○段117 號之2 住處上網瀏覽時陷於錯誤│料查詢、門號申請書、通聯紀│
│    │      │，而依指示於同日轉帳5,120 元至Ａ帳戶內        │錄及Ａ帳戶歷史交易明細    │
│    │      │                                              │                          │
├──┼───┼───────────────────────┼─────────────┤
│3   │丙○○│於97年12月2 日前之某時許，在奇摩拍賣網站偽稱有│證人丙○○於警詢時之證述、│
│    │      │除濕機要販售，並留下Ａ門號以供聯絡，致被害人余│轉帳單據、拍賣網頁列印資料│
│    │      │忠鴻於97年12月2 日，在其位於台北市○○區○○街│（偵卷六第12-17 頁）、前開│
│    │      │39巷61弄14號住處上網瀏覽時陷於錯誤，而依指示於│Ａ門號申辦人基本資料查詢、│
│    │      │同日轉帳6,150 元至Ａ帳戶內                    │門號申請書、通聯紀錄及Ａ帳│
│    │      │                                              │戶歷史交易明細            │
├──┼───┼───────────────────────┼─────────────┤
│4   │庚○○│於97年12月3 日前之某時許，在雅虎拍賣網站佯稱有│證人庚○○於警詢時之證述（│
│    │      │旅遊住宿券要販售，並留下Ａ門號以供聯絡，致被害│警卷四第15-17 頁）、前開Ａ│
│    │      │人庚○○於97年12月3 日，在其位於台北市○○○路│門號申辦人基本資料查詢、門│
│    │      │5 段71巷3 弄28號工作地點上網瀏覽時陷於錯誤，而│號申請書、通聯紀錄及Ａ帳戶│
│    │      │依指示於同日匯款16,100元至Ａ帳戶內            │歷史交易明細              │
├──┼───┼───────────────────────┼─────────────┤
│5   │辛○○│於97年12月2 日前之某時許，在雅虎拍賣網站佯稱有│證人辛○○於警詢時之證述、│
│    │      │NOKIA 牌型號5310之行動電話要拍賣，並留下Ａ門號│存摺影本、網路拍賣列印資料│
│    │      │以供聯絡，致被害人辛○○於97年12月5 日許，在其│（併案警卷第1-3 、6-12頁）│
│    │      │位於高雄縣鳳山市○○街91號住處上網瀏覽時陷於錯│、前開Ａ門號申辦人基本資料│
│    │      │誤，而依指示於同日匯款4,300 元至Ａ帳戶內      │查詢、門號申請書、通聯紀錄│
│    │      │                                              │及Ａ帳戶歷史交易明細      │
├──┼───┼───────────────────────┼─────────────┤
│6   │辰○○│於97年12月3 日前之某時許，在雅虎拍賣網站佯稱有│證人辰○○於警詢時之證述、│
│    │      │沙發床要販售，並留下Ａ門號以供聯絡，致被害人廖│存摺影本（警卷四第21-24 頁│
│    │      │敏秀於97年12月3 日，在其位於台北縣板橋市○○路│）、前開Ａ門號申辦人基本資│
│    │      │127 巷8 號2 樓之住處上網瀏覽時陷於錯誤，而依指│料查詢、門號申請書、通聯紀│
│    │      │示於同日匯款2,430 元至Ａ帳戶內                │錄及Ａ帳戶歷史交易明細    │
├──┼───┼───────────────────────┼─────────────┤
│7   │戊○○│於97年12月4 日前之某時許，在露天拍賣網站佯稱有│證人戊○○於警詢時之證述、│
│    │      │全自動製麵包機要販售，並留下Ａ門號以供聯絡，致│轉帳單據、Ｂ帳戶歷史交易明│
│    │      │被害人戊○○於97年12月4 日，在其位於台北市中正│細（偵卷二第17-18 、21頁、│
│    │      │區○○○路○ 段242 號4 樓工作地點上網瀏覽時陷於│警卷二第16-17 頁）、前開Ａ│
│    │      │錯誤，而依指示於同日轉帳21,000元至Ｂ帳戶內    │門號申辦人基本資料查詢、門│
│    │      │                                              │號申請書、通聯紀錄        │
├──┼───┼───────────────────────┼─────────────┤
│8   │壬○○│於97年12月5 日前之某時許，在雅虎拍賣網站佯稱有│證人壬○○於警詢時之證述、│
│    │      │秋冬新款大方包及零錢包要出售，並留下Ａ門號以供│轉帳單據、網路拍賣列印資料│
│    │      │聯絡，致被害人壬○○於97年12月5 日，上網瀏覽時│（警卷二第23-26 頁）、前開│
│    │      │陷於錯誤，而依指示於同日匯款2,999 元（起訴書誤│Ａ門號申辦人基本資料查詢、│
│    │      │載為2,890 元）至Ｂ帳戶內                      │門號申請書及Ｂ帳戶歷史交易│
│    │      │                                              │明細                      │
├──┼───┼───────────────────────┼─────────────┤
│9   │寅○○│於97年12月4 日前之某時許，在雅虎拍賣網站佯稱有│證人寅○○於警詢時之證述、│
│    │      │遊戲機要販售，並留下Ａ門號以供聯絡，致被害人黃│Ｃ帳戶歷史交易明細（警卷四│
│    │      │義貴於97年12月4 日，在其位於台北縣永和市○○路│第15-17 頁、警卷三第20-22 │
│    │      │43號4 樓住處上網瀏覽時陷於錯誤，而依指示於同日│頁）、前開Ａ門號申辦人基本│
│    │      │轉帳8,200 元至Ｃ帳戶內                        │資料查詢、門號申請書、通聯│
│    │      │                                              │紀錄                      │
├──┼───┼───────────────────────┼─────────────┤
│10  │午○○│於97年12月4 日前之某時許，在雅虎拍賣網站佯稱有│證人午○○於警詢時之證述、│
│    │      │八煙溫泉會館住宿券要販售，並留下Ａ門號以供聯絡│存摺封面及內頁影本（警卷四│
│    │      │，致被害人午○○於97年12月4 日，在其位於台北市│第27-31 頁）、前開Ａ門號申│
│    │      │大安區○○街110 號3 樓之工作地點上網瀏覽時陷於│辦人基本資料查詢、門號申請│
│    │      │錯誤，而依指示於同日轉帳3,680 元至Ｃ帳戶內    │書、通聯紀錄及Ｃ帳戶歷史交│
│    │      │                                              │易明細                    │
├──┼───┼───────────────────────┼─────────────┤
│11  │巳○○│於97年12月5 日前之某時許，在雅虎拍賣網站佯稱有│證人巳○○於警詢時之證述、│
│    │      │寶來轉角26溫泉Villa 飯店住宿券要拍賣，並留下Ａ│轉帳單據、網路拍賣列印資料│
│    │      │門號以供聯絡，致被害人巳○○於97年12月5 日，在│（警卷三第5-7 、10頁）、前│
│    │      │其位於台中市南屯區○○○街3 之4 號14樓住處上網│開Ａ門號申辦人基本資料查詢│
│    │      │瀏覽時陷於錯誤，而依指示於同日匯款11,100元（起│、門號申請書、通聯紀錄及Ｃ│
│    │      │訴書誤載為11,000元）至Ｃ帳戶內                │帳戶歷史交易明細          │
├──┼───┼───────────────────────┼─────────────┤
│12  │乙○○│於97年12月6 日前之某時許，在雅虎拍賣網站詐稱有│證人乙○○於警詢、偵查時之│
│    │      │關子嶺住宿券要販售，並留下Ａ門號以供聯絡，致被│證述、轉帳單據、網路拍賣列│
│    │      │害人乙○○於97年12月6 日許，上網瀏覽時陷於錯誤│印資料、Ｄ帳戶歷史交易明細│
│    │      │，而依指示於同日轉帳4,005 元至Ｄ帳戶內        │（偵卷十二第7-9 、17-22 、│
│    │      │                                              │26、97-98 頁）、前開Ａ門號│
│    │      │                                              │申辦人基本資料查詢、門號申│
│    │      │                                              │請書、通聯紀錄            │
├──┼───┼───────────────────────┼─────────────┤
│13  │甲○  │於97年12月24日8 時許，撥打電話予被害人甲○，向│證人甲○於警詢時之證述、存│
│    │      │其佯稱：因其在奇美醫院有領藥不正常過量情形，要│摺影本、Ｂ門號申辦人基本資│
│    │      │凍結其健保費，且其銀行帳戶涉嫌詐欺，要監管其財│料查詢、通聯紀錄（警卷一第│
│    │      │產云云，並留下Ｂ門號以供連絡，致甲○陷於錯誤，│1-5 、9-10、12頁）        │
│    │      │於97年12月24 日13 時許，依指示提領款70萬元現金│                          │
│    │      │至台南縣仁德鄉仁德國小旁交給真實姓名年籍不詳自│                          │
│    │      │稱監管科員「楊義凱」之成年人                  │                          │
├──┼───┼───────────────────────┼─────────────┤
│14  │癸○○│於97年12月5 日15時32分許，以上開Ａ門號撥打電話│證人癸○○於警詢時之證述（│
│    │      │予被害人癸○○，佯稱係癸○○友人並表示因缺錢須│警卷四第25-26 頁）、前開Ａ│
│    │      │借款應急云云，嗣癸○○察覺有異未匯款而未遂    │門號申辦人基本資料查詢、門│
│    │      │                                              │號申請書、通聯紀錄        │
├──┼───┼───────────────────────┼─────────────┤
│15  │丁○○│於97年12月6 日16時23分許，以Ａ門號撥打電話予被│證人丁○○於警詢時之證述（│
│    │      │害人丁○○，要求丁○○匯款云云，嗣丁○○察覺有│警卷四第33-34 頁）、前開Ａ│
│    │      │異未匯款而未遂                                │門號申辦人基本資料查詢、門│
│    │      │                                              │號申請書、通聯紀錄        │
└──┴───┴───────────────────────┴─────────────┘


司法院資訊處製作；財團法人民間司法改革基金會備份。
